臺灣高雄地方法院刑事判決　　　　　　　　　　　　　九十年度易字第三八一八號
　　公　訴　人　臺灣高雄地方法院檢察署檢察官
　　被　　　告　乙○○
　　選任辯護人　洪耀臨
右列被告因侵占案件，經檢察官提起公訴（九十年度偵字第六五三號號），本院判決
如左：
    主  文
乙○○無罪。
    理  由
一、公訴意旨略以：被告乙○○於民國八十九年初任職於台灣橡膠股份有限公司（以
    下簡稱臺灣橡膠公司）時，因台灣橡膠公司轉投資台灣高速鐵路股份有限公司（
    以下簡稱臺灣高鐵公司），故乙○○得憑台灣橡膠公司員工身份，以每股新台幣
    十元價格認購台灣高鐵公司股票二十七萬股（即二百七十張股票）。乙○○明知
    無資力，即表示自願將上揭得認購之股票全數轉售他人，乙○○岳父即告訴人丙○○知情後，立即向親友籌得二百七十萬元，並於八十九年三月二十九日以股東
    乙○○名義，分別以一百萬元與一百七十萬元兩筆款項，匯入富邦銀行分行台灣
    高鐵公司帳戶內。惟乙○○取得台灣高鐵公司二百七十張股票後，竟意圖為自己
    不法所有，僅將二百二十張股票交付丙○○，其餘五十張股票則占為己有，經丙○○履次催討，乙○○均置之不理，因認被告乙○○涉犯刑法第三百三十五條侵
    占罪嫌。
二、按犯罪事實應依證據認定之，無證據不得推定其犯罪事實，刑事訴訟法第一百五
    十四條定有明文。次按為刑事訴訟上證明之資料，無論其為直接證據或間接證據
    ，均須達於通常一般之人均不至於有所懷疑，而得確信其為真實之程度，始得據
    為有罪之認定，若其關於被告是否犯罪之證明未能達此程度，而有合理懷疑之存
    在，致使無從形成有罪之確信，根據「罪證有疑，利於被告」之證據法則，即不
    得遽為不利於被告之認定，此觀諸最高法院七十六年台上字第四九八六號判例意
    旨自明。又犯罪事實之認定，應憑真實之證據，倘證據是否真實尚欠明顯，自難
    以擬制推測之方法，為其判斷之基礎，最高法院五十三年台上字第六五六號判例
    可資參照。又告訴人之告訴，係以使被告受刑事訴追為目的，是其陳述是否與事
    實相符，仍應調查其他證據以資審認；且認定不利於被告之事實，須依積極證據
    ，苟積極證據不足為不利於被告事實之認定時，即應為有利於被告之認定，更不
    必有何有利之證據，最高法院五十二年度台上字第一三００號及三十年上字第八
    一六號判例分別著有明文可資參照。
三、公訴人認被告乙○○涉有上開罪嫌，係以告訴人丙○○之指訴，證人鄭美惠之供
    述，及富邦商業銀行存摺類存款存入條影本、臺灣高鐵公司八十九年第一次現金
    增資認股繳款通知書影本華僑銀行開為其主要論據。訊據被告乙○○固坦承持有
    系爭臺灣高鐵公司股票五十張，惟堅決否認有何侵占犯行，辯稱：上開臺灣高鐵
    公司股票係伊與太太戊○○共同購買，且購買股票的金資是伊叫太太戊○○從合
    作金庫鳳山支庫帳戶內領出的，該帳戶內的錢是伊婚後每月提領薪資交給伊太太
    戊○○所存下來的，並非其岳母丁○○出資所購買等語。經查：
  (一)被告於八十九年間以臺灣橡膠公司員工名義認購臺灣高鐵公司股票二百七十張，
    每張一萬元，扣除系爭之五十張股票，其餘股票二百二十張股票分別是同事甲○○委託認購四十張，餘一百八十張則係其妻戊○○之父親、妹妹、叔父、阿姨、
    舅媽及其舅媽之弟弟等親友所委託認購，且已將戊○○親友所認購之一百八十張
    股票交戊○○，及系爭五十張股票資金係從其妻戊○○之合作金庫鳳山支庫提領
    支付等情，迭據被告於偵查及本院調查中自承在卷（見本院卷第二十張），核與
    證人甲○○於本院調查中具結證稱：伊委託被告購買四十張臺灣高鐵公司之股票
    等語（見本院卷九十二頁），及戊○○於本院調查中證稱：伊父親買六十張臺灣
    高鐵公司之股票，阿姨、舅媽及舅媽的弟弟合買六十張，叔叔買六十張，且系爭
    之五十張股票是從伊之合作金庫鳳山支庫帳戶所提領支付等語（本院卷第四十二
    頁），大致相符，並有告訴人所有內容為「丙○○五十、子，美母六十（原記載
    五十，後塗改為六十），志銘六十，鄭惠鈴十（已遭塗改刪除），陳惠雀六十（
    原記載五十，後塗改為六十），同事四十」之小紙條影本一張（見本院第三十四
    頁）及戊○○領具被告所交付之一百八十張臺灣高鐵公司股票之收據二紙在卷可
    憑（見偵查卷第二六、二七頁），足見告訴人於偵查中指稱：除被告同事認購之
    三十張股票外，其餘股票係其及親友所委託認購云云，與事實不符，不足採信。
  (二)就系爭之五十張臺灣高鐵公司股票究係由何人、以何方式出資認購乙節，告訴人
    丙○○於八十九年十二月十四日發函給被告之律師函中指稱：本人（即丙○○）
    委託被告認購臺灣高鐵公司股票三百張，並將三百萬直接轉入該公司帳戶內（見
    偵查卷第九頁）；於偵查中指稱：伊弟鄭志銘匯六十萬元到三信一心分行帳戶，
    陳惠雀買金額六十萬元的臺支本票交給伊，甲○○匯三十萬元到伊三信一心分行
    帳戶後，伊於八十九年三月二十九日，在三信一心分行帳提領一百萬元，再從伊
    兒子三信青年分社帳戶領五十萬元，加上家裡現金六十萬元及陳惠雀的台支本票
    六十萬元，共計二百七十萬元，再到富邦商業銀行轉帳˙˙˙戊○○沒有拿五十
    萬給伊，五十萬是伊拿出來給伊太太交給戊○○的云云（見偵查卷第十六、十七
    頁），換言之，扣除被告同事甲○○及告訴人之弟鄭志銘匯至告訴人三信一心分
    行帳戶內之九十萬元及告訴人之小姨子陳惠雀所交付之六十萬元台支本票外，其
    餘一百二十萬元之股款，均係告訴人從銀行提領之現金或以家裡之現金所支付，
    戊○○並未交付五十萬元與告訴人；俟本院第一次訊問時指稱：伊所購買之一百
    七十張股票的資金，有一部份的錢是從伊太太丁○○存在伊女兒戊○○之合作金
    庫一心支庫帳戶內領出的，錢是丁○○叫鄭美惠去提領六十萬元換成本票交給伊
    ，加上伊從三信提領一百萬元，其餘資金來源忘記了，後來伊拿二百七十萬元去
    匯款云云（見本院卷第十八頁），其前後指述已不一致，且與證人戊○○於偵查
    中證稱：五十張臺灣高鐵公司股票的價款，係從伊之合作金庫鳳山支庫帳戶內提
    領六十萬去購買台支本票後再交給伊父親去買股票˙˙˙係伊父親要伊提領六十
    萬元云云（見偵查卷第四十九頁）不符，再參以五十萬元並非小數目，倘該系爭
    五十張股票之資金確係由告訴人或其妻丁○○所出資，衡情，豈有不復記憶係由
    何人、以何方式支付之理？反觀被告自偵查中第一次訊問時起訖本院審理時止，
    始終供陳：系爭五十張臺灣高鐵公司之股票係由伊與太太戊○○所購買，係伊叫
    戊○○從合作金庫鳳山支庫帳戶提領五十萬元支付等語（見偵查卷第十六、十七
    頁、本院卷第十七頁）。職此，告訴人指稱系爭五十張股票係其妻出資購買云云
    ，是否屬實，非無疑義。
  (三)雖證人戊○○迭於偵查及本院調查中證稱：伊沒有與被告購買臺灣高鐵公司之股
    票，系爭五十張股票係伊母親所出資購買，伊之合作金庫鳳山支庫帳戶於八十五
    年間即已借給伊母親丁○○使用，該帳戶內的錢是伊母親丁○○所有，被告的表
    妹等親友向伊所借的錢，均是伊母親所有，且婚後被告並未將薪水交給伊云云。
    然查，證人丁○○於本院調查中證稱：女兒戊○○在八十九年間拿合作金庫鳳山
    支庫之帳戶借伊使用，之前也有借伊使用，但忘記係何時借用˙˙˙只有被告要
    借錢時，女兒戊○○會向伊說是被告借的，被告的親戚沒有向伊借錢云云（見本
    院卷第一○○頁），與證人戊○○上開證詞已不相符；再參以證人丁○○在郵局
    已有開設帳戶並有使用，此有丁○○之郵局帳戶明細在卷可憑（見本院卷第一六
    六至一六九頁），及證人自承郵局位在其住處附近，實無再借用他人帳戶使用之
    必要等情觀之，證人戊○○證稱其上開帳戶借伊母親使用云云，應係附和其父即
    告訴人丙○○之詞，要難採信。復且，證人戊○○曾於寫給被告的信中說：「˙
    ˙˙我早就跟你說過，夫妻是共同的、你的就是我的、房子與車子又是卡在你心
    中，一直一來你的薪水給我、我也一直存起來、因為我知道你喜歡住鳳山、我們
    需要重新找個家˙˙˙」等語，並有證人戊○○所不爭執之書信一封附卷可佐（
    見偵查卷第二十八頁），再參以上開書信中記載證人戊○○購買中視劇場星期日
    十時播出之「姻緣花」的書等語及該劇係在八十六年五月二十五日至八十六年十
    二月七日間播放等情，此有中國電視事業股份有限公司九十一年九月十二日中視
    （九一）琪節字第○○一五四三號函附卷可憑（見本院卷第一八五頁），足見至
    少在八十六年五月前，被告確有交付薪水給證人戊○○無訛，是證人戊○○證稱
    ：被告未將薪水交給伊云云，與事實不符，不足採信。又證人戊○○與被告感情
    失和，已分居多年，而證人丁○○則為告訴人之妻，其等證詞恐有偏頗告訴人丙○○之虞，實難僅憑諸多暇瑕疵之證詞，遽認上開合作金庫鳳山支庫之帳戶確係
    借予丁○○使用，而推認被告持有之系爭股票係丁○○出資所購買。況且，倘系
    爭五十張股票果真係證人丁○○所出資購買，則被告交付告訴人之親友所購買之
    一百八十張臺灣高鐵公司之股票予證人戊○○，戊○○豈有予以簽收而未在前述
    收據上之載明之理？
  (四)綜上所述，告訴人之指述及證人戊○○、丁○○之證詞有諸多瑕疵，要難採信，
    實難徒憑其等之指述及證詞，遽入人於罪。此外，又查無其他無積極確切之事證
    足以證明被告有公訴人所指訴之侵占犯行，依首開說明，自應諭知被告無罪之判
    決。
據上論斷，應依刑事訴訟法第三百零一條第一項，判決如主文。
中      華      民      國    九十一    年     十一     月     十九     日
                                  臺灣高雄地方法院刑事第四庭
                                      法  官    廖純卿
右正本證明與原本無異。
如不服本判決，應於判決送達後十日內，向本院提出上訴狀。
                                      書記官    劉企萍
中      華      民       國   九十一    年     十一     月    二十二    日
